【裁判字號】    99,上訴,485
【裁判日期】    990504
【裁判案由】    強盜
【裁判全文】
臺灣高等法院高雄分院刑事判決         99年度上訴字第485號
上  訴  人  臺灣高雄地方法院檢察署檢察官
被      告  甲○○
選任辯護人  駱怡雯律師
上列上訴人因被告強盜案件，不服臺灣高雄地方法院98年度訴字
第1739號中華民國99年2 月5 日第一審判決（起訴案號：臺灣高
雄地方法院檢察署98年度偵字第33660 號），提起上訴，本院判
決如下：
    主  文
原判決撤銷。
甲○○犯攜帶兇器強盜罪，處有期徒刑柒年貳月。
    事  實
一、甲○○基於意圖為自己不法所有之犯意，攜帶客觀上對人之
    生命、身體、安全具有危險性可供兇器使用之水果刀1 把（
    未扣案），於民國98年10月14日15時許，在高雄市○○區○
    ○路與六合路口隨機招停車牌號碼Z7-826號由乙○○所駕駛
    之營業用小客車後，乘坐該車後座，佯稱欲前往尋友，乙○
    ○不疑有他即駕車前往，於同日16時46分許行經高雄市三民
    區○○○路340 巷口時，乘坐於後座之甲○○即持預藏之前
    開水果刀，以刀刃部分架住乙○○之右頸部，並向乙○○以
    臺語恫稱：「把身上所有錢拿出來」等語，以此強暴行為，
    至使乙○○不能抗拒，將所有之新臺幣（下同）1600元交付
    甲○○，甲○○得手後旋下車徒步逃逸。經乙○○由友人代
    為報警處理，警方調閱案發地附近之路口監視器錄影資料後
    ，循線於98年11月3 日14時，在高雄縣鳳山市○○街16巷10
    號前查獲甲○○，並於高雄市前金區○○○街18號「我家飯
    店」起獲作案時甲○○所穿著黑色印有「LNDIAN HEMP 」字
    樣之上衣，而查知上情。
二、案經乙○○訴由高雄市政府警察局三民第一分局報告臺灣高
    雄地方法院檢察署檢察官偵查後起訴。
    理  由
壹、證據能力部分：
一、按被告以外之人於偵查中向檢察官所為陳述，除顯有不可信
    之情況者外，得為證據，刑事訴訟法第159 條之1 第2 項定
    有明文。查證人乙○○於檢察官偵查時所為陳述，業經其於
    供前具結，有證人結文附卷可稽，其於偵查中之陳述，客觀
    上並無顯不可信之情況，且經檢察官、被告及辯護人於法院
    審理中捨棄詰問權，是其於偵查中之證詞自有證據能力。
二、另證人乙○○於警詢之證述，為傳聞證據，檢察官及被告、
    辯護人雖知該證據為傳聞證據，但於本院審理時均表示同意
    作為證據，本院審酌該證據製作時之情況，尚查無違法不當
    及證明力明顯過低之瑕疵，認為以之作為證據應屬適當，揆
    諸同法第159 條之5 第1 項規定，認該證據資料有證據能力
    。
貳、實體部分：
一、事實認定：
  (一)訊據被告甲○○對於上開事實，於警詢、偵查、原審及本院
    審理中均坦承不諱，核與證人即被害人乙○○於警詢、偵查
    證述相符，且有高雄市政府警察局三民第一分局長明派出所
    扣押筆錄及扣押物品目錄表、案發時車牌號碼Z7-826號營業
    用小客車行經案發地及被告於案發後徒步跑離現場之路口監
    視器錄影翻拍相片4 張（警卷10-18 頁）在卷可參，並有與
    上開路口監視器錄影翻拍相片中歹徒所著相同之黑色印有「
    LNDIAN HEMP 」字樣之上衣扣案可憑，足認被告之自白與事
    實相符，堪予採信。
  (二)按強盜行為之構成，以實施強暴脅迫或其他方法，致使不能
    抗拒，而取他人之所有物或使其交付為要件。所謂強暴，謂
    直接或間接對於人之身體施以暴力，壓制被害人之抗拒，或
    使被害人處於不能抗拒之狀態而言。查被告本案之犯罪手法
    ，係以右手持水果刀1 把，以刀刃抵住被害人之右頸部，喝
    令被害人拿出財物，所為均係直接對被害人之身體施以暴力
    ，自屬強暴行為甚明。又人之頸部為要害部位，若受利刃攻
    擊，有致命危險，況水果刀具有鋒利刀刃，足以傷害人體，
    可見被害人當時有可能遭被告持刀攻擊其頸部，此項遭利刃
    傷害頸部之恐懼已足以壓制被害人內心之意思自由；且參以
    被害人於警詢及偵查中均證述：我於案發時、地駕駛車牌號
    碼Z7-826號計程車搭載被告，被告從後座持刀架住我右頸部
    ，喝令我將身上錢拿給他，我當時非常害怕，立即將身上現
    金1600元交給被告等語（見警卷8 頁、偵卷16頁），益徵被
    告所為上開強暴行為，已致使被害人達於不能抗拒之程度無
    誤。
  (三)綜上所述，本案事證明確，被告持刀強盜被害人財物之犯行
    ，洵堪認定，應予依法論科。
二、論罪科刑
  (一)按刑法第330 條第1 項之攜帶兇器強盜罪，係以行為人攜帶
    兇器強盜為其加重條件；此所謂兇器，其種類並無限制，凡
    客觀上足對人之生命、身體、安全構成威脅，具有危險性之
    兇器均屬之，且祇須強盜時攜帶此種具有危險性之兇器為已
    足，並不以攜帶之初有行兇之意圖為必要（最高法院95年度
    台上字第3328號判決意旨參照）。查被告犯案所使用之水果
    刀雖未扣案，然參酌被告供稱：該水果刀之刀刃為金屬材質
    ，長約15公分，為一般切削水果使用之水果刀等情（見原審
    卷第8 、40頁），足認該水果刀在客觀上足以對人之生命、
    身體造成威脅而具有危險性，應屬兇器無訛。
  (二)核被告所為，係犯刑法第330 條第1 項之攜帶兇器強盜罪。
  (三)原審據以論處被告罪刑，固非無見；惟查：按刑法第59條之
    酌量減輕其刑，必於犯罪之情狀，在客觀上足以引起一般同
    情，認為即予宣告法定低度刑期，猶嫌過重者，始有其適用
    ，至於被告無前科，素行端正，子女眾多等情狀，僅可為法
    定刑內從輕科刑之標準，不得據為酌量減輕之理由，最高法
    院著有51年台上字第899 號判例可資參照。另被告犯罪之動
    機、犯罪之手段、犯罪所得之多寡、犯罪時之年齡、家庭狀
    況或犯罪後之態度等情狀，僅屬刑法第57條所列各款等科刑
    輕重標準應斟酌之範圍，尚難僅憑上開情狀，據為適用刑法
    第59條酌量減輕其刑之依據（最高法院97年台上字第6887號
    及同院91年台上字第733 號刑事判決意旨參照）。查被告於
    本案為警查獲後，未遵從檢察官命令於每週二、四晚上至高
    雄市政府警察局三民第一分局報到，已有規避司法追究之之
    情，復經警於98年11月24日拘提到案時，復查獲其有施用及
    持有第二級毒品甲基安非他命等情，已據被告自承在卷，並
    有台灣高等法院被告前案紀錄表及扣押物品目錄表及查獲現
    場相片在卷可稽（見偵查卷30-36 頁）。被告雖有甫滿18歲
    、因早婚背負經濟壓力、強盜所得不多等情，惟依上開說明
    ，均僅屬刑法第57條所列各款量刑輕重應斟酌之範圍。再者
    ，依被告嗣後於偵查中未遵期報到及復遭查獲施用毒品等情
    ，亦難認其犯後態度良好。原審爰引上情而依刑法第59條酌
    減其刑，尚有未合。檢察官以原判決對被告酌減其刑不當，
    為有理由，應由本院將原判決撤銷改判。
  (四)爰審酌被告為屬青年，身體健全，卻不思以正當途徑賺取生
    活所需，持刀隨機對於計程車司機強盜財物，恣意侵害他人
    財產權益，紊亂社會秩序，惡性非輕，惟念及其年紀尚輕，
    早婚背負經濟壓力、強盜所得不多、犯後坦承犯行，並兼衡
    被告之犯罪動機、手段、所得及所生危害等一切情狀，量處
    如主文所示之刑，以資懲儆。至被告為加重強盜犯行時，所
    攜帶其所有之水果刀1 把並未扣案，且經被告於案發後丟棄
    乙情，經被告於原審供明在卷（見原審卷第8 頁），應認已
    滅失，爰不予宣告沒收，附此敘明。
據上論結，應依刑事訴訟法第369 條第1 項前段、第364 條、第
299 條第1 項前段，刑法第330 條第1 項，判決如主文。
本案經檢察官許月雲到庭執行職務。
中    華    民    國    99    年    5     月    4     日
                  刑事第一庭    審判長法  官  周賢銳
                                      法  官  徐美麗
                                      法  官  施柏宏
以上正本證明與原本無異。
如不服本判決應於收受本判決後10日內向本院提出上訴書狀，其
未敘述上訴理由者，並得於提起上訴後10日內向本院補提理由書
狀（均須按他造當事人之人數附繕本）「切勿逕送上級法院」。
中    華    民    國    99    年    5     月    5     日
                                      書記官  魏文常
附錄本件判決論罪科刑法條：
刑法第330條（加重強盜罪）
犯強盜罪而有第三百二十一條第一項各款情形之一者，處七年以
上有期徒刑。
前項之未遂犯罰之。

司法院資訊處製作；財團法人民間司法改革基金會備份。
